臺灣臺北地方法院民事判決　　　　　　 100年度勞訴字第20號
原　　　告　周懷賢
訴訟代理人　梁馨方
被　　　告　信一預拌混凝土股份有限公司
法定代理人　楊智雄
訴訟代理人　林慶苗律師
複 代 理人　洪聖濠律師
上列當事人間給付預告工資等事件，經臺灣桃園地方法院移送前
來，本院於中華民國100 年11月4 日言詞辯論終結，判決如下：
    主  文
原告之訴駁回。
訴訟費用由原告負擔。
    事實及理由
一、原告起訴主張：
  (一)原告於民國89年9 月2 日到職，擔任被告南崁廠（即桃園廠
    ）業務副理，93年間升為業務經理。98年1 月20日，因業務
    需要，被告派遣原告至大陸中國南京浦口區信一中大建材（
    南京）有限公司工作（下稱信一中大南京公司），原告應被
    告要求以書面提出申請，經被告協理即證人高新生同意簽認
    ，薪資除原在臺每月新臺幣（下同）67,500元外，於大陸工
    作期間另職務加給人民幣6,500 元，99年3 月1 日起，大陸
    職務加給提高至人民幣10,000元。此種工作形態係現在兩岸
    關係企業普遍存在之現象，即原有臺灣員工如派遣至對岸工
    作，除保留原有在臺勞工權益外（如薪資及勞、健保等），
    於大陸工作期間再支付職務加給予勞工，故原告自98年1 月
    20日起，可謂同時受僱信一中大南京公司及被告。原告至大
    陸工作後，除白天忙於公務外，晚上尚須陪被告法定代理人
    交際應酬或喝酒等，已使健康嚴重受損，99年5 月間回臺健
    檢更驗出有高血壓問題，如繼續留於大陸工作恐有損害健康
    之虞，遂以「身體健康因素」於同年6 月12日提出辭職報告
    書，並請求能回調臺灣板橋廠或桃園廠繼續工作，並於同年
    6 月17日傳真回臺灣，被告董事長楊智雄於同年6 月25日左
    右飛抵南京，經雙方面談，楊智雄並口頭應允。原告遂於同
    年7 月7 日辦理交接完大陸工作後，依楊智雄指示於同年7
    月8 日返臺等候安排新工作。然高新生遲至同年8 月6 日左
    右，以電話告知因無職缺無法為原告安排工作，同年8 月2
    日並將原告勞保予以退保，於8 月5 日將99年7 月份薪資匯
    入原告彰化銀行戶頭內。嗣原告向桃園縣群眾服務協會勞資
    爭議協調會申請協調，該會於99年8 月26日協調認定：「至
    99年7 月30日前勞僱關係應屬存在。故建請資方應於雙方僱
    傭關係釐清前，審慎考量勞方繼續工作之權利，若已無法繼
    續提供勞方工作，應將勞方資遣並給付資遣費、預告工資」
    ，然兩造仍無共識致協調不成立。被告係以勞基法第11條第
    1 項第4 款規定終止兩造勞動契約，原告自得請求被告給付
    預告期間工資及資遣費。惟協調迄今，被告皆未主動釐清雙
    方僱傭關係是否仍存在，甚且不予置理。原告乃於100 年10
    月30日以桃園郵局成功路總局第1895號存證信函終止勞動契
    約。被告諸多行為使原告繼續工作權益受損，生活頓失所怙
    ，原告依法寄發存證信函終止兩造間勞動契約，係為保權益
    而被迫辭職，被告所為並未慮及原告工作權益之保障，應可
    謂「重大事由」，是原告依勞基法第14條第3 、6 款事由終
    止契約，並準用同法第17條規定請求資遣費亦有理由。原告
    迄被告終止勞動契約止，已繼續工作3 年以上，工作年資計
    9 年又11月，原告赴大陸工作期間之職務加給亦應計入工資
    ，故原告月平均工資為102,375 元。依此計算，原告得請求
    預告期間工資102,375 元、資遣費1,015,219 元。
  (二)原告所辭者乃係大陸子公司非被告之職務，兩造間僱傭關係
    仍存在，被告負有安排原告於被告公司任職之義務，如被告
    拒絕履行該項義務而主張片面終止勞動契約，即應依勞基法
    規定給付原告預告工資及資遣費。原告雖曾承諾「2009年營
    運銷售數量依2008年銷售量之120%為年銷售量目標，年盈餘
    目標為2008年損益成果為目標，若未能達成2009年既定目標
    90% 則由公司撤換離職」，然原告於99年2 月下旬（約農曆
    春節過後）在南京與被告楊智雄檢討該申請內容事項，其認
    未達協議內容銷售量目標與年盈餘目標非原告之責，並願自
    99年3 月1 日起，除原有臺灣薪資外，大陸工作期間之職務
    加給更提高至人民幣10,000元，顯證原告在大陸工作期間確
    實盡忠職守，該承諾書所載撤換職務之理由已完全消滅，原
    告實因工作壓力太大導致健康不佳而請辭大陸子公司之職務
    ，非因「未達成其任職時之業績承諾」而自請離職。又99年
    7 月16日原告亦曾以被告南崁廠主管身分與高新生同赴林慶
    苗律師處討論立旺營造承攬林口郵局混凝土損害賠償案情，
    該案係由原告於在桃園廠服務期間所經手。而原告至99年7
    月前屬被告「管理課職稱經理」之編制，非被告所辯原告於
    被告公司無職務，復無職稱。復被告於99年8 月5 日所給付
    者為原告7 月份在臺工資，非特休年假折抵之金錢，亦非被
    告法定代理人念及原告多年受僱被告之情誼所給予之恩惠。
    原告任職被告桃園南崁廠多年，自93年接任經理逐年均有使
    被告營運獲利，被告亦於獲利當年農曆春節發給春節獎金，
    被告謂原告業績未符合承諾目標伊未撤換原告是再寬限1 年
    云云，顯與被告於99年3 月反提高原告職務加給至10,000元
    人民幣等情嚴重矛盾。且原告於98年1 月30日奉派至南京廠
    前已為被告取得桃園機場捷運等多標混凝土供應合約（榮民
    工程、大陸工程、泛亞工程、日商丸紅工程）並完成混凝土
    驗廠廠拌等程序進行供應合約，故98、99年度桃園廠獲利係
    在意料之中，與被告更換桃園廠新任主管無涉。為此，依勞
    基法上開規定提起本訴，並聲明：被告應給付原告1,117,59
    4 元，及自起訴狀送達翌日起算按年息5%計算之利息。
二、被告則以：
  (一)被告與信一中大南京公司分屬不同法人格之獨立法人，原告
    之調職證明書並無約定得回任被告公司，依證人高新生之證
    詞可知，原告赴中國工作後，未曾於被告公司任職或為其工
    作，被告繼續支付原告薪水，僅係為延續其勞健保年資而已
    。原告轉赴信一中大南京公司任  職後，兩造間即無僱傭關
    係存在，原告今就伊與他人之法律關係，訴請被告給付資遣
    費即屬法律上顯無理由，應逕予駁回；再者，原告係因業績
    未達承諾目標自行辭去職務，被告未曾依勞基法規定向原告
    終止勞動契約。被告公司及信一中大南京公司法定代理人楊
    智雄並否認伊曾向原告表示業績未達，係不可歸責於原告，
    當時未撤換原告是再寬限1 年時間，給予其表現機會，並非
    免除其業績目標責任。再查「2009年業績目標未達成即由公
    司撤換離職」係原告親自簽名之文書，2009年營運銷售數量
    確未達目標，原告亦未否認，且高階經理人最重要職務即是
    業績成長，實無可能任意免除伊業績責任，原告於99年6 月
    12日自行提出辭職報告書，要求自99年7 月1 日起卸任，自
    無於勞動契約終止後，請求調回臺灣板橋廠或桃園廠繼續工
    作之權利。兩造間勞動契約既因原告自行辭職而終止，原告
    又以100 年10月30日桃園成功路郵局第1895號存證信函再次
    終止兩造勞動契約，自屬無效。
  (二)調職證明書內容未承諾原告倘未達業績得回任被告，原告又
    不願續任中國原職務，實係因未達承諾業績自請辭職，證人
    高新生雖於原告辭職後多次內部會議商討是否能為原告安插
    職位，此係高新生基於私人情誼協助，被告負責人並不知情
    。又原告為高階主管職務，臺灣板橋廠或桃園廠斯時確無原
    告原擔任之業務銷售職缺可供任職。被告於99年7 月16日參
    與被告訴訟案件討論，係因該案係原告任職南崁廠經理時發
    生之案件，方請其到場協助釐清案情。而被告給予原告相當
    於1 個月薪資之金錢係包括交接時給予7 日薪資，其餘部分
    為原告於中國公司任職時未休10日年假，與伊先前任職告被
    告滿10年依勞基法得有14日年假部分所折抵之金錢，此亦有
    證人高新生之證詞可證。原告在中國領有職務加給人民幣6,
    500 元部分，非被告發給之薪資，不能納入工資計算。原告
    稱其本薪為67,500元，惟依原告提出之文件、薪資帳戶等均
    未能據以核實原告所稱薪資數目，難認原告所舉薪資數目為
    真實。被告既未曾向原告主張依勞基法解僱原告，原告本不
    得憑勞基法第17條規定計算資遣費，且原告計算資遣費關於
    薪資、年資部分計算亦有誤，其請求均屬無據等語，資為抗
    辯。並聲明：原告之訴駁回。
三、查原告於89年9 月2 日受僱於被告公司，98年1 月20日至被
    告公司轉投資之信一中大南京公司任職。原告於99年6 月12
    日提出「辭職報告」，表示辭去信一中大南京公司副總經理
    職務，並請准自99年7 月1 日起卸任回調擔任台灣桃園廠或
    板橋廠原有業務銷售職務，於同年6 月17日傳真予被告。同
    年7 月7 日原告辦理交接完大陸地區工作，於同年7 月8 日
    返回台灣。同年8 月6 日，被告公司協理高新生電話通知原
    告已無職缺無法安排工作。同年8 月2 日被告將原告勞保予
    以退保。同年8 月5 日被告將相當於原告1 個月薪資之款項
    匯至原告帳戶。兩造嗣於99年8 月26日經桃園縣群眾服務協
    會勞資爭議協調會協調不成立。又原告於100 年10月30日寄
    發存證信函通知被告依勞基法第14條第1 項規定終止勞動契
    約等情，為兩造所不爭執，並有勞工保險被保險人投保資料
    表、調職證明書、護照、大陸地區個人所得稅完稅證明、辭
    職報告、薪資帳戶存摺內頁、桃園縣群眾服務協會勞資爭議
    協調會議紀錄、大陸地區中國銀行南京浦口支行存摺往來明
    細、各類所得扣繳暨免扣繳憑單、薪資條、綜合所得稅各類
    所得資料清單、存證信函等件附卷可稽（見桃園卷第10至20
    頁、本院卷第44至48頁、第74頁、第86至91頁、第119 、
    120 頁），堪信為真實。
四、本院得心證之理由：
  (一)原告於98年1 月20日至大陸地區信一中大南京公司工作期間
    ，與被告公司是否仍有僱傭關係存在？
  1.按勞基法第57條規定：「勞工工作年資以服務同一事業者為
    限。但受同一雇主調動之工作年資，及依第20條規定應由新
    雇主繼續予以承認之年資，應予併計。」以此規定及基於保
    障勞工權益之立法旨趣，所謂同一雇主，除同一法人、商業
    行號、自然人或同一事業單位外，應包括總機構、分支機構
    ，或同一負責人之不同法人間、以及具有百分百控制權之海
    外控股公司相互之間在內。查證人即擔任被告公司協理乙職
    之高新生於審理時證稱：「98年2 月1 日之前周懷賢在南崁
    廠作管理行銷，老闆認為那幾年做的不是很理想，所以周懷
    賢當初寫了1 張請調南京上班的文件，周懷賢跟老闆談好之
    後的內容，我將其紀錄下來（即桃園地院卷第11頁轉職證明
    書）；該份文件內容是由周懷賢打字，經過董事長認可，確
    定是他跟周懷賢討論的內容，董事長指派我在上面用印確認
    ；這份文件第四點提到若未能2009年既定目標百分之90以上
    ，則由公司撤換離職，意思就是原告如果沒有達到信一中大
    公司的業績，就要自請離職；…. 在2009年2 月1 日前幾年
    原告在南崁廠的業績就不是很好，董事長對其頗有微詞，經
    他們2 人協調將周懷賢調職到轉投資的公司擔任副總經理，
    負責該公司的營運，並同意原告年資併計，並持續支付原告
    在臺灣南崁廠的薪資，原告在大陸薪資由信一中大公司支付
    人民幣，勞健保還是由信一預拌混凝土公司繼續投保繳納」
    等語綦詳（見本院卷第103 至107 頁）。依證人高新生所證
    上情，可見原告係依被告公司人事命令，始調派至信一中大
    南京公司任職，此亦有經高新生蓋章確認之調職證明書在卷
    可稽（見桃園地院99年度勞訴字第91號卷第11頁），並為被
    告所不爭執。再又信一中大南京公司係由被告公司轉投資成
    立，已據證人高新生證述如前，佐以被告公司法定代理人有
    權決策安排原告至信一中大南京公司擔任高階之副總經理職
    務，足見被告公司對信一中大南京公司具有相當控制、監督
    之能力，且被告承認原告所調用機構年資，是不論係在外調
    職工返任被告公司申請退職，或在外調期間退職者，服務年
    資均併計，不因業務調動而受影響甚明，是則，兩造間之勞
    動契約，基於被告公司國際化之業務擴展需求及追求經營效
    率，指派原告至大陸地區信一中大南京公司任職，年資、勞
    健保均照舊接續，並另行核給大陸地區之工作薪津，僅係兩
    造約定勞務給付之地點、對象有不同，對於被告公司而言，
    均在原僱傭契約之預期效益範圍，難認兩造原始僱傭契約有
    終止之意。職故，原告接受被告公司之派調，在信一中大南
    京公司服勞務，均係兩造間僱傭關係之延續，屬受同一雇主
    之調動，故而年資、勞健保並不中斷。
  2.再者，原告於外調期間之薪資，除原有臺灣薪資外，另給付
    人民幣6,500 元薪津，每4 個月返台休假10天，來回機票、
    簽證由公司支付辦理，膳宿由公司完全提供等節，有系爭調
    職證明書存卷為佐，由此足見原告外調期間之薪資結構，仍
    依被告公司指示而為，是若謂兩造間已終止僱傭關係，則由
    新雇主直接支薪即可，何需於信一中大南京公司支薪外，被
    告公司仍持續支付原告原有在台薪資之必要，更徵兩造間之
    僱傭關係仍維持，不因派駐點及支薪者不同而有變動。至於
    調用機構與被告公司間如何分攤與歸墊，勞健保如何加、退
    ，所得稅如何申報，與兩造間之僱傭關係均不生影響。故系
    爭外調期間，原告之薪資有部分係由信一中大南京公司所支
    付，然此僅是彼等間會計帳如何歸列問題，與原告依原始僱
    傭契約支領薪資無涉。
  3.據前所述，毋論原告於調派至信一中大南京公司期間有無與
    該公司另訂僱傭契約，其與被告公司間原勞動契約關係仍然
    存續，並無終止之意思，殆屬明確。從而，原告主張伊至信
    一中大南京公司任職，薪資由被告及信一中大南京公司實際
    支付，應認原告係併受被告及信一中大南京公司所雇用云云
    ，及被告辯稱兩造僱傭契約於原告調至信一中大南京公司任
    職時即已終止，被告公司會支付原告薪資僅係為延續其勞健
    保年資而已云云，均非可採。
  (二)原告依勞基法第14條第1 項第3 款、第6 款事由，終止兩造
    間勞動契約，是否有據？
  1.查原告主張被告係以勞基法第11條第4 款「業務性質變更，
    ，無適當工作可供安置」之事由將伊資遣云云，此為被告所
    否認，原告復未能具體舉證以明，難認可採。再者，證人高
    新生於審理時證稱：「....（系爭調職證明）這份文件第4
    點提到若未能2009年既定目標百分之90以上，則由公司撤換
    離職，意思就是原告如果沒有達到信一中大公司的業績，就
    要自請離職；當初沒有跟原告約定可以回任被告公司服勞務
    ，本文件就是如果原告在那邊做不好，就要自請離職，因為
    原告是高階主管，負責廠的營運，如果做不好本來就要換人
    ，在2009年2 月1 日前幾年原告在南崁廠的業績就不是很好
    ，董事長對其頗有微詞，經他們2 人協調將周懷賢調職到轉
    投資的公司擔任副總經理，負責該公司的營運....（問：既
    然說原告是調到轉投資的公司，年資併計，並繼續勞健保年
    資，為何沒有約定可以回任被告公司？）有可能回任或互調
    ；（辭職報告）他在6 月17日從大陸傳真這張辭職單給老闆
    ，資料過來後我先看到，我告訴老闆說周懷賢要辭職，老闆
    沒有正面回答，我有嘗試努力幫原告安排適當職缺，但經我
    與南崁廠及板橋廠的主管都討論過後，確實當時沒有適當職
    務可以幫他安排，一個禮拜後，老闆口頭對我說『好，讓他
    離職』，我到8 月初時才口頭告訴原告我努力的結果還是沒
    有辦法安排他職缺這件事，之後就沒有其他後續，我認為被
    告就是辭職；（問：何時告訴原告沒有職缺？）我記得是8
    月初，我是以打電話方式告知原告；各廠間調任是老闆決定
    ；各廠間沒有無互調的制度；剛才說有可能互調那是董事長
    指示，像現在南崁廠管理人員就是從板橋調過去，這些都是
    董事長決定；7 月有給原告薪資，那不是工作的對價，因為
    勞健保還是掛在臺灣，我是基於同事情誼幫他爭取，因為原
    告7 月7 日回來，給他7 天薪水，還有14天特休假，及原告
    原來簽署每4 個月有10天休假，這3 個加起來剛好31天，所
    以算足相當於1 個月薪水的金額給付原告；原告7 月份沒有
    以被告公司職稱對外做任何事情；（問：原告說7 月中旬你
    有問他如果公司沒有辦法安插職務，要把原告資遣，這件事
    是否實在？）沒有這件事，我是基於同事情誼幫他爭取，我
    講了很多種版本，儘量幫他爭取，當然也會幫他試算資遣費
    的可能性，不能說我說的就一定要給他」等語甚詳（見本院
    卷第103 至107 頁）。即依證人高新生上述所證各節，復可
    知原告雖經被告調派至信一中大南京公司任職，然並無約定
    原告可隨時申請回任原職，反明確約定原告至信一中大南京
    公司任職負責2009年之營運，須依2008年銷售量及損益成果
    為目標，若均未能達成2009年既定目標90% 以上，則由公司
    撤換離職，此亦有系爭調職證明書可憑，是除非被告公司另
    為原告調派職務外，原告本非可任憑己意辭去信一中大南京
    公司職務，逕要求申請回調台灣桃園廠或板橋廠原職之權。
    原告雖主張被告公司法定代理人楊智雄已口頭應允伊返回台
    灣等候新工作云云，然此為被告所否認，原告則未另行立證
    以明，已難採信。而況，原告雖任意辭去信一中大南京公司
    職務申請復職，高新生基於同事情誼，仍為原告尋求安排適
    當職務，然確無適合原告所具業務銷售職缺可供原告復職，
    復據證人高新生證述如前，堪可認定。職此，兩造既在原告
    調派至信一中大南京公司任職時，達成原告須擔保一定之營
    運銷售數量及年盈餘目標，否則即由公司撤換離職之協議，
    惟原告任意辭去信一中大南京公司職務申請返台擔任原職，
    被告公司協理高新生經為其尋求適當職務未果，此外原告復
    未能舉證證明被告有故不提供職缺之情事，則原告以被告未
    提供適當職缺予伊為由（見本院卷第124 頁背面），主張被
    告違反兩造間之勞動契約或勞工法令，以系爭存證信函為終
    止勞動契約之意思表示云云，即非有據。至原告另主張依勞
    基法第14條第1 項第3 款事由終止勞動契約乙節，亦未據其
    提出事證以實其說，同屬無據，不足為採。
  (三)原告請求被告給付資遣費及預告期間工資，有無理由？
    按有左列情形之一者，勞工得不經預告終止契約：....三契
    約所訂之工作，對於勞工健康有危害之虞，經通知雇主改善
    而無效果者。....六雇主違反勞動契約或勞工法令，致有損
    害勞工權益之虞者；第17條規定於本條終止契約準用之。勞
    基法第14條第1 項第3 款、第6 款、第4 項固定有明文。惟
    查被告並無違反勞動契約或勞工法令，原告復未舉證其有因
    契約所訂工作，危害其健康之虞，經通知雇主改善而無效果
    之情事，均詳如上述，是原告以被告違反勞基法第14條第1
    項第3 款、第6 款規定終止勞動契約，自非適法，抑且，被
    告自始至終並無依勞基法第11條第1 項第4 款事由資遣原告
    ，亦如前述。從而，原告自無依勞基法第14條第4 項準用同
    法第17條或第11條第1 項第4 款、第16條等規定，請求被告
    給付資遣費1,015,219 元及預告期間工資102,375 元之權利
    。
五、綜上所述，原告依勞基法第11條第1 項第4 款、第14條第1
    項第3 款、第6 款、第4 項、第16條、第17條等規定，請求
    被告給付資遣費及預告期間工資合計1,117,594 元，及自起
    訴狀繕本送達翌日起至清償日止，按年息5%計算之利息，為
    無理由，不應准許。
六、兩造其餘之攻擊或防禦方法，及未經援用之證據，經本院斟
    酌後，認為均不足以影響本判決之結果，爰不再逐一詳予論
    駁，併此敘明。
七、據上論結，本件原告之訴為無理由，依民事訴訟法第78條，
    判決如主文。
中    華    民    國   100    年    11    月    30    日
                  勞工法庭法  官  林惠霞
以上正本係照原本作成
如對本判決上訴，須於判決送達後20日內向本院提出上訴狀。如
委任律師提起上訴者，應一併繳納上訴審裁判費。
中    華    民    國   100    年    11    月    30    日
                          書記官  陳怡如